臺灣新竹地方法院行政訴訟判決　
109年度交字第179號
原      告  王鈞霖
被      告  交通部公路總局新竹區監理所                                      設新竹縣○○鎮○○路○段00號
代  表  人  吳季娟
訴訟代理人  吳靜宜
上列當事人間交通裁決事件，原告不服民國109年7月30日竹監新
四字第51-E39L85220號違反道路交通管理事件裁決，提起行政訴
訟，本院判決如下：
    主  文
原告之訴駁回。
訴訟費用新臺幣叁佰元由原告負擔。
   事實及理由
一、程序事項：
（一）原告起訴時，被告交通部公路總局新竹區監理所代表人為
      黃萬益，訴訟繫屬中，於民國110年6月4日由吳季娟繼任
      為代表人，並經其聲明承受訴訟，核無不合，應予准許。
（二）本件因屬不服被告所為道路交通管理處罰條例（下稱道交
      條例）第8條之裁決而提起撤銷訴訟，依行政訴訟法第237
      條之7規定，不經言詞辯論，逕行裁判，合先敘明。
二、事實概要：
　　原告所有車牌號MXU-336號普通重型機車（下稱系爭機車）
    於民國（下同）109年5月7日10時28分許，停放在新竹市武
    陵路空軍醫院旁人行道上（下稱系爭處所），經民眾拍照檢
    舉後，新竹市警察局員警認其有「在禁止臨時停車處所停車
    」之事實而逕行舉發，嗣被告於109年7月30日依道路交通管
    理處罰條例（下稱道交條例）第56條第1項第1款之規定，以
    竹監新四字第51-E39L85220號違反道路交通管理事件裁決書
    ，裁處原告罰鍰新臺幣（下同）600元（下稱原處分），原
    告不服，提起本件行政訴訟。
三、本件原告主張略以：
　　①執法人員應有口頭或書面明文告知受處分人之義務，受處
    分人應有知悉第56條第1項「第1款」系何意之權利。②本件
    為取績效設陷讓民眾犯法已失拖吊暢路精神且有違比例原則
    ，系爭寬廣緣石道路設置「收費」停放汽車格，卻不設置機
    車停放格，況原告機車所停放之處系「十餘年來」每日均有
    入院民眾10~20輛機車，絲毫不影響行人通路下「守秩依序
    」停放此18尺寬廣的緣石道路(1.緣石道頭尾均未設置禁止
    停車標誌。2.絲毫無妨礙其他人、車通行處所停車。3.距紅
    線有3公尺以上)相安無事十餘年…。然交通法規多如牛毛，
    非執法專業人員的百姓所明悉，況且「人行道」一詞-法章
    釋文並不明晰，交通單位有責教育-限期勸導並設禁停標示
    警示民眾勿犯受罰，而不是將該處緣石平台視為釣魚，如是
    擇簡避難好逸惡勞的拖吊行事，雖然績效卓著並無益於擁擠
    路段交通流暢整頓。昔日停車可相安無事，若法令因勢應時
    增修而禁止日後該處可以機車，對已形成十餘年自然停車處
    ，交通隊有責設置標示惕勵年累積的上萬民眾知曉禁停，共
    同推動維護交通秩序。③台大竹分院-院區設有數百個「免費
    」停車格，新竹馬偕醫院於院旁道路設置「免費」機車百輛
    停放處，仍不敷使用下，故新竹警交109年5月增設機車停車
    格與標示牌，輔導民眾機車停放，成效良好…。然對無視禁
    停標示之違停機車，未曾有執法拖吊以疏通擁擠人行道，如
    此棄難擇簡的爭績效拖吊已失設置「拖吊業務」暢路精神。
    至空軍醫院未設「免費」機車停放處，門前緣石道路亦未見
    禁停標牌示語，使民眾誤認寬廣緣台無礙行人通行系可停機
    車處，以致停放十餘年萬員看診民眾而相安無事。本件舉發
    員警在疏暢道路又無礙行人通行下，好逸惡勞爭功拖吊，敷
    衍塞責無助交暢，心態偏差致拖吊精神有違誤教育原則，過
    度侵害善良百姓循規蹈矩守秩的權益等。並聲明：原處分撤
    銷，訴訟費用由被告負擔。
四、被告則答辯以：　　
  ㈠本案經新竹市警察局於109年6月22日以竹市警交字第1090022
    735號函復：…二、按道路交通管理處罰條例第3條規定…，準
    此可認，專供行人行走之人行道、而非汽機車行駛道路與停
    放區域，至於此等人行道之地域，不論是否明確設置禁止停
    車告示牌，既設置為人行道供行人行走通行之地面道路，依
    法自屬道路範圍，則依道路交通安全規則第111條第1項第1
    款規定自不得臨時停車，同規則第112條第1項第1款不得停
    車。三、經查旨揭車輛109年5月7日於本市國軍醫院前(武陵
    路側)，在禁止臨時停車處所(人行道)違規停車，違規事實
    明確，本局依道路交通管理處罰條例及新竹市處理妨礙交通
    車輛自治條例等規定，移置車輛並製單舉發(竹市警交字第E
    39L85220號)，並無不當。　
  ㈡本案復經新竹市政府於109年11月18日以府交停字第10901736
    45號函復：…二、經查國軍新竹地區醫院前設有人行道及停
    車彎，本府依據「停車場法」等相關法規，並參照當地實際
    停車需求，於停車彎內設置公車停靠區、計程車招呼站、7
    格汽車格及2格身心障礙者專用機車格，若發生車輛停放於
    人行道或未依車種停放車格情形，均屬違反「道路交通管理
    處罰條例」行為…。三、另查該院已附設汽、機車停車場，
    並依規向本府取得停車場登記證，院區內停車空間充裕。　
  ㈢道路交通管理處罰條例第90條之3第1項規定可知人行道以不
    得臨時停車或停車為原則，僅於主管機關另設有准允停車之
    標誌或標線，始得於該範圍內停放機車。經檢視舉發單位提
    供之檢舉影像，系爭處所未設置停車標誌或標線，爰系爭機
    車停放於人行道，違規事實明確。
  ㈣按行政罰法第7條第1項規定：「違反行政法上義務之行為非
    出於故意或過失者，不予處罰。」、同法第8條規定：「不
    得因不知法規而免除行政處罰責任。」，駕駛人停車本即應
    遵守交通法規之規定，本件經舉發單位查證違規屬實，被告
    依相關法規裁處應屬適法，並聲明：駁回原告之訴。　
五、本院之判斷：
  ㈠查前揭事實概要欄所載之事實，為兩造所不爭執，並有舉發
    照片、案件暨影像明細表查詢及送達證書、原處分裁決書及
    送達證書、機車車籍資料、機車駕駛人基本資料等件在卷為
    憑，應堪信為真。是本件有所爭執者，即在於：原告是否有
    「在禁止臨時停車處所停車」之違規事實？
  ㈡按「本條例用詞，定義如下：人行道：指為專供行人通行之
    騎樓、走廊，及劃設供行人行走之地面道路，與人行天橋及
    人行地下道。車輛：指非依軌道電力架設，而以原動機行駛
    之汽車（包括機車）、慢車及其他行駛於道路之動力車輛。
    」，道路交通管理處罰條例第3條第3款、第8款有明文規定
    。又按「人行道，不得臨時停車。」，道路交通安全規則第
    111條第1項第1款有明文規定。次按「汽車駕駛人停車時，
    有下列情形之一者，處600元以上1,200元以下罰鍰：一、在
    禁止臨時停車處所停車。」、「在圓環、人行道、交岔路口
    十公尺內，公路主管機關、市區道路主管機關或警察機關得
    在不妨害行人通行或行車安全無虞之原則，設置必要之標誌
    或標線另行規定機車、慢車之停車處所。」，道交條例第56
    條第1項第1款、第90條之3第1項亦分別訂有明文。由上開規
    定可知，「人行道」係指為「專供行人通行」之範圍，故除
    非有劃設停車格之外，人行道係屬禁止臨時停車之處所。復
    按，道路交通標誌標線號誌設置規則第169條第4項：「本標
    線禁止時間為全日24小時，如有縮短之必要時，應以標誌及
    附牌標。」之規定可知，繪設禁止臨時停車紅線之區域，除
    經交通主管機關衡酌各該區域具體交通狀況及需求而釐定例
    外開放之時段外，不論何時均禁止臨時停車或停放車輛，以
    維護社會大眾使用道路之秩序，並確保人車通行之順暢與安
    全，合先敘明。
  ㈢經查，原告所有之系爭機車於如事實概要欄所示時間停放在
    系爭處所處之人行道乙節，有舉發照片在卷可稽，並為原告
    所自承，原告雖以不明道交條例第56條所規定「汽車」及同
    條例第3條第3款「人行道」之定義等語置辯，然原告既為領
    有合格駕駛執照之人，對於上開名詞之定義及人行道之設置
    目的及使用限制此一重要交通規則，自不可諉為不知，從而
    ，系爭處所之人行道既未經主管機關劃設停車格准允停車，
    即屬禁止臨時停車之處所，原告未遵守上開規定而將系爭機
    車停放於該處，堪認確有在禁止臨時停車處所停車之違規事
    實無訛。原告又以道路設置收費停放汽車格，卻不設置機車
    停放格等語置辯，然該處是否應劃設停車格，停車格之劃設
    方式及種類為何，此為主管機關之權責，原告自應依循正當
    管道向主管機關反應及建議為之，而非得以該處未劃設停車
    格即可任意停放車輛，是原告以此為由主張免罰，尚難採信
    。
  ㈣原告主張該處停車「絲毫不影響行人通行」，但人行道設置
    目的乃為保障行人通行之利益，主管機關於設置人行道之時
    ，已針對其寬度、範圍及周遭道路狀況等進行評估，況人行
    道不得停車此乃駕駛人所應知悉之重要基本規範，原告應無
    不知之理，然原告將機車停放於人行道上，顯見其主觀上縱
    無故意，亦有過失之可歸責事由至明。此外，依道路交通管
    理處罰條例第4條第3項規定，對於道路交通標誌、標線、號
    誌之指示、警告、禁制規定、樣式、標示方式、設置基準及
    設置地點等事項乃授權行政機關制訂相關規則，以執行道路
    交通管理、維護交通秩序、確保交通安全等工作。是道路交
    通主管機關得於法令授權範圍內，基於權責對於各項行政措
    施包括道路設計、交通標誌、標線、號誌之設置與更動等事
    項，依據道路之地形情況、車流量、行人使用道路情況等因
    素為具體裁量、規劃，俾達到道路使用效能、維持交通秩序
    及保障道路使用人往來便利與安全之行政目的。而道路交通
    標誌、標線、號誌一經主管機關規劃設置後，除其有無效之
    情形外，於依法變更前，人民即有遵守之義務，人民對於交
    通標誌、標線、號誌及道路之規劃等行政措施如有意見，自
    應循正當管道向行政機關陳情、反應，尚不得自行審查設置
    是否得當或主觀決定是否遵行，準此，本件舉發違規地點為
    人行道此乃禁止停車之處，原告即應有遵守禁停限制之義務
    ，是以，原告上開主張，於法無據，均難加採憑。
  ㈤又「信賴保護原則」，係指行政處分雖有瑕疪，但相對人或
    關係人對其存續已有信賴，而行政機關之事後矯正，將因此
    增加其負擔者，即不得任意為之之謂。如行政機關有前述怠
    於行使權限，致使人民因個案違法狀態未排除而獲得利益情
    形，並非行政機關所為行政處分之存續使人民產生信賴，自
    無信賴保護原則之適用。從而，亦無基於信賴保護原則進而
    主張不法平等之餘地。(最高行政法院92年度判字第275 號
    、92年度判字第684號判決參照) 。故縱原告所稱「原告原
    告機車停放之處10餘年來每日均有入院民眾10-20輛機車停
    放該處，昔日該處停車無事」之情屬實，然因先前未被舉發
    及處罰所獲得之利益仍不在應受保護之列，原告自無從據此
    主張信賴保護原則，亦難據為原告得以免責之有利認定。 
六、綜上，原告確有道路交通管理處罰條例第56條第1項第1款所
    定「在禁止臨時停車處所停車」之違章情事，被告據以裁罰
　　，應屬有據。原告徒執前詞，訴請判決如聲明所示，為無理
    由，應予駁回。
七、本件判決基礎已臻明確，兩造其餘之攻擊防禦方法及訴訟資
    料經本院斟酌後，核與判決不生影響，無一一論述之必要，
    併予敘明。
八、本件第一審裁判費為300元，應由原告負擔，爰確定第一審
    訴訟費用額如主文第3項所示。
據上論結，本件原告之訴為無理由，依行政訴訟法第237條之7、
第237條之8第1項、第98條第1項前段，判決如主文。
中　　華　　民　　國　　110 　年　　10　　月　　8 　　日
                  行政訴訟庭  法  官  李毓華
以上正本係照原本作成。
如不服本判決，應於判決送達後20日內，向本院提出上訴狀並表
明上訴理由（原判決所違背之法令及其具體內容或依訴訟資料可
認為原判決有違背法令之具體事實），其未載明上訴理由者，應
於提出上訴後20日內向本院補提理由書（上訴狀及上訴理由書均
須按他造人數附繕本，如未按期補提上訴理由書，則逕予駁回上
訴），並應繳納上訴裁判費新臺幣750元。
中　　華　　民　　國　　110 　年　　10　　月　　9 　　日
                              書記官  劉文倩